臺灣桃園地方法院刑事判決　　　　　　100年度簡上字第486號
公　訴　人　臺灣桃園地方法院檢察署檢察官
上　訴　人
即　被　告　田麒蜂
上列上訴人因侮辱罪案件，不服本院100 年度桃簡字第1145號10
0 年7 月29日之第一審刑事簡易判決（臺灣桃園地方法院檢察署
檢察官聲請簡易判決處刑書案號：100 年度偵字第3226號），提
起上訴，本院管轄之第二審合議庭判決如下：
    主  文
上訴駁回。
田麒蜂緩刑貳年，並應向告訴人鄭永銘支付如附記事項所載之損
害賠償。
    理  由
一、本案經本院審理結果，認第一審判決被告係犯刑法第140 條
    第1 項後段之對於公務員依法執行之職務公然侮辱罪及同法
    第309 條第1 項公然侮辱罪。被告所犯上開2 罪，係一行為
    觸犯2 罪名，為想像競合，依刑法第55條前段之規定，應從
    重之對於公務員依法執行之職務公然侮辱罪處斷，量處拘役
    30日，並諭知如易科罰金以新臺幣（下同）1,000 元折算1
    日，其認事、用法及量刑均無不當，應予維持，除引用第一
    審判決書記載之犯罪事實、證據及理由（如附件）外，證據
    並補充如下：被告於本院審理時之自白。
二、被告上訴意旨略以：原審量刑過重，請求輕判等語。
三、按法官於有罪判決如何量處罪刑，為實體法賦予審理法官裁
    量之刑罰權事項，法官行使此項裁量權，自得依據個案情節
    ，參酌刑法第57條所定各款犯罪情狀之規定，於法定刑度內
    量處被告罪刑；除有逾越該罪法定刑或法定要件，或未能符
    合法規範體系及目的，或未遵守一般經驗及論理法則，或顯
    然逾越裁量，或濫用裁量等違法情事之外，自不得任意指摘
    其量刑違法（最高法院80年臺非字第473 號、75年臺上字第
    7033號、72年臺上字第6696號、72年臺上字第3647號判例意
    旨可資參照）。準此，法官量刑，如非有上揭明顯違法之情
    事，自不得擅加指摘其違法或不當。經查：原審業已審酌被
    告於員警依法執行職務時，不予完全配合，復於網站上發表
    對警員所執行之職務公然侮辱之文章，對於告訴人個人之名
    譽且對公務員公務執行之國家法益有所侵害，惟念其犯後坦
    承犯行，態度尚可等一切情狀，量處被告拘役30日，並諭知
    易科罰金之折算標準為以1,000 元折算1 日，經核並無不合
    ，量刑亦甚妥適。是被告提起上訴，雖以原審量刑過重，指
    摘原判決不當，惟揆諸上開說明，並不可採，其上訴無理由
    ，應予駁回。
四、末查，被告前未曾因故意犯罪受有期徒刑以上刑之宣告，有
    臺灣高等法院被告前案紀錄表1 份附卷可佐，其因一時失慮
    ，致罹刑章，惟犯後已知坦承犯行，並於本院審理時已取得
    告訴人鄭永銘之諒解，同意不再以民事判決為執行名義，而
    願意以5 萬元之金額與被告和解，並同意讓被告分7 期賠償
    及給予被告緩刑，被告亦同意將上開和解條件作為緩刑之附
    加條件，被告經此偵審程序及科刑宣告後，自當知所警惕，
    信無再犯之虞，本院因認前開宣告之刑以暫不執行為適當，
    本院爰依刑法第74條第1 項第1 款規定，併予宣告緩刑2 年
    。
五、又本院斟酌被害人權益之保障，並給予被告自新機會，認課
    予被告於緩刑期間向被害人支付損害賠償之負擔，乃為適當
    ，爰據被告與被害人於本院審理程序協議之和解條件，依刑
    法第74條第2 項第3 款，併予宣告令被告應於民國101 年1
    月5 日以前給付告訴人鄭永銘8,000 元，並自101 年2 月5
    日起至101 年7 月5 日止，按月於每月5 日以前各給付告訴
    人鄭永銘7,000 元，至全部清償完畢止，如一期未履行，視
    為全部到期。又此部分依同條第4 項規定得為民事強制執行
    名義，及依同法第75條之1 第1 項第4 款規定，受緩刑之宣
    告，違反上開本院所定負擔情節重大，足認原宣告之緩刑難
    收其預期效果，而有執行刑罰之必要者，得撤銷其宣告，附
    此敘明。
六、末值提出審思的，就立法論或刑事舉證責任實務上，司法權
    應該省思的是：以妨害名譽為前提的公然侮辱罪，其被「侮
    辱」的被害人真有所謂「內部名譽」（感情名譽）可言嗎？
    如果一個本來社會評價（外部名譽？）認為帥氣英挺的男子
    ，偏偏有人就是要刻意指稱他不帥、很醜，就應該被以公然
    侮辱罪處罰嗎？甚至，如果本來就被身旁許多人認為「卑鄙
    無知」的人，祇因其自認不應受此評價，難道對其公開說出
    心中真實感受言語之人－即使用詞不中聽－國家就可以繩之
    以公然侮辱罪處以刑罰？又即使是說出如「幹你娘」此類粗
    鄙、不堪入耳之言論者，國家就有理由以「感情受損」或「
    社會安寧和平秩序」遭破壞，此等「虛幻」法益遭侵害為由
    ，而動之以刑罰？尤其，在欠缺事實基礎為立證之情形下，
    檢察官有無可能證明侮辱罪成立？或是祇能流於法官的主觀
    判斷，祇要法官認為不中聽的話（或以法官個人價值所界定
    的社會安寧秩序），就會構成公然侮辱罪？均甚值吾人深思
    。實則單純意見表達的「公然侮辱」，很難認定對於「名譽
    」造成侵害，即令採取所謂「名譽感情」的說法，其所造成
    之傷害，或者說傷害可能性，應該遠較「誹謗」來得小。蓋
    「侮辱」並未針對「事實」指摘傳述，而個人在特定人或群
    體當中的「評價」，不致輕易因他人言論而影響或取代，即
    便是一句「卑鄙」、「無恥」，或甚至如本件被告所說的「
    幹你娘」等難以入耳用詞，此類侮辱性言論對於「名譽」的
    傷害，仍沒有誹謗言論來得具殺傷力。最重要的，所謂侮辱
    性言論，均係涉及行為人主觀評價的意見表達，相較於誹謗
    帶有不實事實的傳述，侮辱言論反而更應受到言論自由的絕
    對保障。我司法實務上，檢察官祇要提出證據，說明被告在
    不特定多數人得以共見共聞，或事實上有不特定人或多數人
    得以共見或共聞之狀況下，曾經使用粗俗、不堪入耳之言論
    ，即構成公然侮辱罪。而此處究竟被害人的「名譽」如何受
    到減損，檢察官都是以「因而侮辱」被害人此種循環論證的
    說法表示，或者僅以因被告使用之言詞粗俗不堪，「足以貶
    損告訴人之人格（於社會上之評價）」等以結論回答結論的
    用詞，即認已盡舉證責任。惟言詞是否粗俗，端賴個人之品
    味而定，且實情往往是，被指摘者不會因為幾句粗俗言詞就
    受到社會上負面評價，毋寧反是說出此類粗俗言詞的被告，
    會被社會評價為品位不佳、人品不良者，而遭致人格貶低的
    社會評價，如此所謂「名譽」受損者，豈非提起告訴者，反
    係被告？！最後，保障言論者以最有效之語言表意，原本就
    是言論自由的核心範圍，而語言、文字之選用，本來除了客
    觀意思之傳達溝通外，還有情感表述的成分在內，特別是「
    有力的表述未必是文雅的」，強迫一個人在情緒激動時不得
    「口出惡言」以發洩情緒，無異於強令行為人找尋其他宣洩
    出口，反而另滋生毀損、傷害或其他更嚴重的無可挽回的犯
    行發生。簡單的說，在公然侮辱罪，被害人被侵害的究竟是
    否「名譽法益」，因為在欠缺事實基礎下，檢察官如何證明
    被害人名譽受損？當行為人就是認為被害人的言行舉止及人
    格，應該受到這樣的負面文字、言語評價，國家憑甚麼要求
    人民不可以說出不中聽的話，國家（檢察官）又要如何始得
    證明所謂被害人並不具有被告所「形容」的品行。換言之，
    一個涉及個人主觀判斷的評價，如何以他人（檢察官？
    法官？被害人自己？）的評價來代替，就客觀的角度而言，
    檢察官要舉證「名譽受損」，無寧是「不可能的任務」，因
    而幾乎所有不具事實基礎的公然侮辱案例，是否應該以檢察
    官未盡到說服責任，法院也無法消弭合理懷疑，而判處被告
    無罪。但是要檢察官（或告訴人）去證明一件「無從證明之
    事」，又係強人所難，所以司法實務的發展反而成為，祇要
    證明「有此言論」即成罪。本院因而感慨：我國實務認定公
    然侮辱「極易也極難」成罪。總之，從結果來看，本來是檢
    察官「不可能（有罪）的任務」，竟變成被告「不可能（無
    罪）的任務」，甚值司法實務深思。
據上論斷，依刑事訴訟法第455 條之1 第1 項、第3 項、第368
條、第373 條，刑法第74條第1 項第1 款、第2 項第3 款，判決
如主文。
本案經檢察官陳淑蓉到庭執行職務。
中    華    民    國   100    年    12    月    2     日
                  刑事第六庭  審判長  法  官  錢建榮
                                      法  官  王鐵雄
                                      法  官  游智棋
以上正本證明與原本無異。
不得上訴。
                                      書記官  陳育萱
中    華    民    國   100    年    12    月    2     日
附記事項：
被告田麒蜂應於民國101 年1 月5 日以前給付告訴人鄭永銘新臺
幣（下同）8,000 元，並自101 年2 月5 日起至101 年7 月5 日
止，按月於每月5 日以前各給付告訴人鄭永銘7,000 元，至全部
清償完畢止，如一期未履行，視為全部到期。
附錄本案論罪科刑法條：
中華民國刑法第140條
（侮辱公務員公署罪）
於公務員依法執行職務時，當場侮辱，或對於其依法執行之職務
公然侮辱者，處6 月以下有期徒刑、拘役或1 百元以下罰金。對
於公署公然侮辱者亦同。
中華民國刑法第309條
（公然侮辱罪）
公然侮辱人者，處拘役或3 百元以下罰金。
以強暴犯前項之罪者，處1 年以下有期徒刑、拘役或5 百元以下
罰金。